臺灣高等法院臺南分院刑事裁定
110年度毒抗字第284號
抗  告  人  施志鴻



上列抗告人因聲請觀察、勒戒案件，不服臺灣臺南地方法院中華
民國110年3月25日裁定(110年度毒聲字第289號)，提起抗告，本
院裁定如下：
    主  文
抗告駁回。
    理  由
一、抗告意旨略以：本件犯行曾經法院判處有期徒刑1年，又判
    決公訴不受理，現又聲請觀察勒戒，同一施用毒品犯行卻有
    3種不同判決，請求依民國109年1月15日修正公布，同年7月
    15日施行之毒品危害防制條例，對於施用毒品者治療勝於處
    罰，醫療優於司法之刑事政策，保障施用毒品者為病患性人
    格之健康權，確保法治國公平原則，受刑人前因本判決受有
    期徒刑以上之宣告，又撤銷假釋殘刑2年9月，本次入監執行
    3年有餘才能重獲自由，是否有必要再觀察勒戒等語。
二、毒品危害防制條例第35條之1規定：「本條例中華民國一百
    零八年十二月十七日修正之條文施行前犯第10條之罪之案件
    ，於修正施行後，依下列規定處理：一、偵查中之案件，由
    檢察官依修正後規定處理。二、審判中之案件，由法院或少
    年法院（地方法院少年法庭）依修正後規定處理；依修正後
    規定應為不起訴處分或不付審理之裁定者，法院或少年法院
    （地方法院少年法庭）應為免刑之判決或不付審理之裁定。
    三、判決確定尚未執行或執行中之案件，適用修正前之規定
    。」而108年12月17日修正之毒品危害防制條例，於109年1
    月15日公布，部分條文於公布後6個月即109年7月15日生效
    施行（含第20條、23條等條文），本件被告於108年12月3日
    、13日分別施用第一級毒品、第二級毒品之犯行，行為後毒
    品危害防制條例修正生效，仍應適用現行毒品危害防制條例
    規定處理。
三、被告坦承於108年12月3日22時許，在臺南市○○區○○○路○段00
    0號○○○汽車旅館之房間內，同時施用第一級毒品海洛因及第
    二級毒品甲基安非他命1次；於108年12月13日10時3分採尿
    前1日某時，在臺南市○○區○○○路○段000號○○○汽車旅館之房
    間內，同時施用第一級毒品海洛因及第二級毒品甲基安非他
    命1次等犯行，各有臺灣臺南地方檢察署施用毒品尿液檢體
    監管紀錄表（108年12月6日、12月13日）、台灣檢驗科技股
    份有限公司濫用藥物實驗室濫用藥物檢驗報告（報告編號：
    KH/2019/C0000000號；KH/2019/C0000000號）可證。被告最
    近一次觀察、勒戒執行完畢，係於90年10月2日因無繼續施
    用傾向釋放，並由臺灣臺南地方檢察署檢察官以90年度毒偵
    字第1839號不起訴處分確定，有臺灣高等法院被告前案紀錄
    表可查，而依最高法院大法庭109年度台上大字第3826號裁
    定意旨，毒品危害防制條例第20條第3項規定，犯第10條之
    罪於觀察、勒戒或強制戒治執行完畢釋放後，3年後再犯第1
    0條之罪者，適用本條前2項之規定。上開所謂「3年後再犯
    」，只要本次再犯（不論修正施行前、後）距最近1次觀察
    、勒戒或強制戒治執行完畢釋放，已逾3年者，即該當之，
    不因其間有無犯第10條之罪經起訴、判刑或執行而受影響，
    是被告本件犯行屬於3年後再犯，不適用毒品危害防制條例
    第23條第2項，檢察官應依法追訴之規定。
四、被告本件犯行，前經臺灣臺南地方法院以109年度訴字第694
    號判決判處應執行有期徒刑1年6月，嗣因毒品危害防制條例
    修正生效，檢察官提起上訴，經本院以109年度上訴字第962
    號判決，適用修正後之規定，撤銷原判決，改為公訴不受理
    之諭知而確定，是被告本件犯行，前並未經實體判決確定而
    對被告生不利益之科刑效果，檢察官於本院109年度上訴字
    第962號判決確定後，另聲請觀察、勒戒，亦與一事不再理
    或禁止重複處罰原則無違，抗告意旨尚有誤解。而毒品危害
    防制條例修正後，對於施用毒品者雖採取多元且以機構外處
    遇為主之「除刑不除罪」刑事政策，機構內之監禁措施則屬
    最後手段，然機構內之觀察勒戒，與機構外之戒癮治療，同
    屬刑罰之替代措施，均屬治療為重之處遇，對於無法進行機
    構外治療方式之被告，檢察官聲請以實施觀察、勒戒之方式
    戒除毒癮，並無違背上開毒品危害防制條例修正之立法目的
    ，本件被告已因另案入監執行，指揮書執畢日期至114年9月
    19日（臺灣臺南地方檢察署109年度執字第6593號），自無
    再由檢察官為附戒癮治療緩起訴之機構外戒癮處遇之可能，
    檢察官聲請裁定命被告實施觀察、勒戒，其裁量權之行使並
    無不當，抗告意旨認為，原裁定未考量被告施用毒品犯行屬
    病態性犯罪，需以治療為重而不應為觀察、勒戒，亦屬誤解
    。至於被告執行假釋撤銷後之殘刑部分，並非是否實施觀察
    、勒戒應考量之事項，併予敘明。
五、綜上，被告符合毒品危害防制條例第20條第3項、第1項之聲
    請觀察勒戒要件，檢察官聲請裁定命被告實施觀察、勒戒，
    並無裁量違法之情況，原裁定依檢察官之聲請，裁定被告送
    勒戒處所觀察、勒戒，期間不得逾2月，核無不合，被告以
    上開理由提起抗告，請求撤銷原裁定，為無理由，應予駁回
    。　　
六、應適用之法律 刑事訴訟法第412條。　　　　
中　　華　　民　　國　　110 　年　　4 　　月　　21　　日
                  刑事第一庭    審判長法  官  楊清安
                                      法　官  陳珍如
                                      法  官  蕭于哲
以上正本證明與原本無異。
不得再抗告。
                                      書記官　徐振玉
中　　華　　民　　國　　110 　年　　4 　　月　　21　　日